【裁判字號】    90,上易,2296
【裁判日期】    901206
【裁判案由】    竊盜
【裁判全文】
臺灣高等法院臺中分院刑事判決                    九十年度上易字第二二九六號
    上  訴  人
    即  被  告  甲○○
    輔  佐  人  乙○○○
    選任辯護人  張淑琪律師
右上訴人即被告因竊盜案件，不服臺灣臺中地方法院九十年度易字第二六四一號，中
華民國九十年九月二十六日第一審判決（起訴案號：臺灣臺中地方法院檢察署九十年
度偵字第一二三四一號），提起上訴，本院判決如左：
      主  文
原判決撤銷。
甲○○竊盜，處有期徒刑月，如易科罰金，以佰元折算壹日。
      事  實
一、甲○○前於民國八十八年間，因犯竊盜罪，經臺灣臺中地方法院判處有期徒刑一
    年，緩刑五年確定，詎其在緩刑期間仍不知悔改，又於九十年七月十一日中午十
    二時許，騎乘未懸掛車牌之重型機車行經臺中市南屯區樂田巷二之三十四號丁○
    ○住宅前時，見四下無人，竟基於意圖為自己不法之所有，侵入該住宅（侵入住
    宅部分未據告訴及起訴），在該住宅之內廳書桌抽屜中，竊取江美枝所有內裝有
    象牙製項鍊、塑膠製項鍊各一條、瓷製項鍊二條及玉手環一個之皮包一只，得手
    後，騎乘上開機車離去之際，適為餐畢返家之丁○○發覺有異而追出查看，而見
    甲○○騎車自其住宅前廣場離去，丁○○即告知適騎機車返家之其子黃碧潭隨後
    追趕，追趕約二百公尺後，見甲○○正停放機車（引擎仍未熄火）在該處路旁，
    翻動檢視上開竊得之皮包內物品，黃碧潭即上前將該機車鑰匙拔起，並稱要報警
    處理，甲○○見狀隨即棄車逃逸，然仍為黃碧潭追躡至臺中市南屯區樂田巷三之
    八號後方予以逮捕送警處理，並帶警返回其棄置機車及竊得物品之處，查得上開
    所竊得之物品。
二、案經臺中市警察局第四分局報請臺灣臺中地檢署檢察官偵查起訴。
      理  由
一、訊據上訴人即被告甲○○矢口否認有何竊盜犯行，辯稱：當日伊至上址附近想要
    找工作，適巧內急，而將機車停放於路旁，欲在草叢內小便，在草叢內發現有一
    個皮包，好奇之餘始撿拾該皮包查看其內有何物品，即被黃碧潭發覺，而誤認係
    伊竊取該皮包，伊並未為何竊盜之行為云云。惟查右揭犯罪事實，業據證人丁○
    ○、黃碧潭於警訊、偵查及原審審理中分別指證明確；參以證人丁○○於原審審
    理時陳稱：當日伊吃飽飯正在家裡看電視，聽到不一樣的機車聲，所以跑出來看
    ，剛好看到一台機車沒有懸掛車牌，車子的顏色深色有點像黑色，騎機車之人身
    穿灰色上衣，穿著一件長度至膝蓋的褲子，自門口騎出去，剛好伊兒子黃碧潭騎
    車回來，伊就叫黃碧潭去追，核與被告於上開時地查獲時之穿著、機車之式樣大
    致相符；而證人黃碧潭在原審亦證稱：當時伊剛好從外面回來，伊家附近均是農
    田，平時車子不多，只有農忙時才有車子在走，當日伊回家時看到道路上有機車
    ，回到家之後伊父親告訴伊情形後，馬上就騎車追上去，當時路上沒有什麼車，
    伊父親指著那台機車告訴伊，就是那台機車自伊家中出去，所以就跟著追，整路
    上都沒有其他的遮蔽物，所以伊從頭到尾都看著這台機車，後來看到被告停在一
    個絲瓜棚下，臉朝內面在翻一包東西，那包東西確實是伊太太江美枝所有等語；
    另被害人江美枝於原審指稱：伊平日將皮包放在內廳的抽屜裡，當天早上伊要去
    工作前還曾打開抽屜拿髮夾，當時還有看到皮包等語。再徵諸被告與證人及被害
    人間並無任何仇隙，業經被告陳明在卷，則被害人及證人等斷無構陷被告之理等
    情，顯見被害人江美枝之皮包係於九十年七月十一日中午失竊，且被告確曾於當
    日至被害人之上開住處，而在上揭查獲處翻動江美枝之皮包。雖被告辯稱：被害
    人及證人等並未親見伊竊盜云云。惟按認定犯罪事實所憑之證據，並不以直接證
    據為限，即綜合各種間接證據，本於推理作用，為認定犯罪事實之基礎，如無違
    背一般經驗法則，尚非法所不許（最高法院四十四年台上字第七○一號判例可資
    參照）；又竊盜係趁人之不知而為之行為，其行為本身既為觸法行為且具隱密性
    ，行為人於行為時當然不欲為人所知悉，是此類行為甚難有現場目擊證人，此為
    眾所周知之事實。是本件被告行竊時，固無直接目擊證人可為證明，然依前開說
    明被告既於被查獲時正檢視被害人江美枝之皮包內物品，且係甫自證人丁○○家
    前廣場騎乘機車離去，而為黃碧潭即刻尾隨至其檢視物品之處所等間接事實，按
    一般社會經驗足資推論、佐證被告竊取上開物品之事實。此外，並有贓物保管收
    據一紙、現場照片八幀及現場圖乙紙附卷可憑。被告上開所辯，無非卸責之詞，
    尚難採信。本件事證明確，被告犯行洵堪認定，應予依法論科。
二、核被告所為，係犯刑法第三百二十條第一項之竊盜罪。原審法院因認被告罪證明
    確，而予論科，固屬有據。然原審判決另依證人黃碧潭於原審之指證，認被告同
    時又於前開時地，在客廳中行竊黃碧潭所有之洋酒一瓶，經質之被告堅詞否認該
    部分犯行；而經本院訊之本件前往現場處理之警員丙○○結證稱：當時有到被告
    翻動皮包檢視物品之現場查看，並未發現有何洋酒，被害人亦未曾提及有洋酒失
    竊情事等語，則黃碧潭於事發近二月後，始於原審審理中指稱尚失竊洋酒一瓶，
    且係於被告停放機車附近草叢中尋得該瓶酒，即無從檢證是否屬實，及是否與被
    告本件竊盜行為有關，自不能據以認定被告有此部分竊盜行為，就此原判決認定
    事實，尚有違誤。被告上訴意旨矢口否認犯行，仍執陳詞指摘原判決不當，雖無
    理由，然原判決既有前揭可議，仍應由本院將原判決撤銷改判。爰審酌被告年輕
    力壯，不思正途謀生，前甫因竊盜案件而經臺灣臺中地方法院論罪科刑，並諭知
    緩刑，猶不知警惕，暨其犯罪動機、目的、侵入被害人之住宅內竊盜，對被害人
    居家安全之危害甚巨，且犯罪後仍飾詞卸責等一切情狀，量處如主文第二項所示
    之刑，並諭知易科罰金之折算標準，以示懲儆。
據上論斷，應依刑事訴訟法第三百六十九條第一項前段、第三百六十四條、第二百九
十九條第一項前段，刑法第三百二十條第一項、第四十一條第一項前段，罰金罰鍰提
高標準條例第一條前段、第二條，判決如主文。
本案經檢察官戊○○到庭執行職務。
中      華      民      國      九十      年    十二    月      六      日
                                   臺灣高等法院臺中分院刑事第六庭
                                         審判長法  官  李  文  雄
                                               法  官  陳  嘉  雄
                                               法  官  邱  顯  祥
右正本證明與原本無異。
不得上訴。
                                               書記官  陳  桂  芬
中      華      民      國     九十      年     十二      月     七     日
                                                                        Ｆ


司法院資訊處製作；財團法人民間司法改革基金會備份。
